【裁判字號】    95,交訴,90
【裁判日期】    950718
【裁判案由】    公共危險等
【裁判全文】
臺灣臺中地方法院刑事判決              95年度交訴字第90號
公  訴  人  臺灣臺中地方法院檢察署檢察官
被      告  乙○○
上列被告因公共危險等案件，經檢察官提起公訴（95年度偵字第
5835號），本院判決如下：
    主    文
乙○○因過失傷害人，處有期徒刑參月。又駕駛動力交通工具肇
事，致人傷害而逃逸，處有期徒刑捌月。應執行有期徒刑拾月。
    犯罪事實
一、乙○○於民國九十四年十二月十三日十八時許，駕駛其所有
    之ＹＢＣ─一七六號銀色重型機車，由臺中市○○路往五權
    西路方向行駛，途經臺中市○○○路○段九三號前設有快慢
    車道分隔線之慢車道，原應注意行車速度應依速限標誌之規
    定，時速不得超過四十公里，並隨時注意汽車（包含機車）
    在同一車道行駛，後車與前車之間，應保持隨時可以煞停之
    距離，且應注意車前狀況，隨時採取必要之安全措施，而依
    當時天氣晴、夜間有照明（起訴書誤載為日間自然光線）、
    直路、柏油路面乾燥無缺陷，亦無障礙物、視距良好，依當
    時情形，並無不能注意之情事，竟疏未注意車前狀況、未與
    前車即甲○所騎乘之ＭＶ七─六二一號機車保持安全距離，
    且無重型機車駕駛執照駕駛其所有之前開機車，並貿然以時
    速逾四十公里之速度超速行駛，自後方追撞（即ＹＢＣ─一
    七六號銀色重型機車右前方撞及ＭＶ七─六二一號機車左後
    方）亦疏未注意、以時速逾四十公里之速度超速行駛即甲○
    所駕駛之前開機車，致雙方均人、車倒地，甲○並受有左手
    腕、左下腿、左足踝擦傷及左肘挫傷等傷害，雙方當場自行
    爬起後，甲○對乙○○表明已懷胎近八個月，乙○○聞言後
    ，竟未報警處理及對甲○實施救護或為其他必要之措施，而
    另基於肇事逃逸之犯意，旋即駕駛其所有之前開機車逃離現
    場，甲○見狀則亦迅速騎乘機車在後緊追並記下乙○○之前
    開機車車號，於同日報警處理後，嗣經警循線查獲乙○○，
    始悉上情。
二、案經甲○訴由臺中市警察局第四分局報請臺灣臺中地方法院
    檢察署檢察官偵查起訴。
    理    由
一、訊據被告乙○○矢口否認有前揭過失傷害及肇事逃逸之不法
    犯行，辯稱：我於前揭時間，並未路過前揭地點與告訴人甲
    ○發生本案車禍，我的ＹＢＣ─一七六號銀色重型機車上擦
    撞的痕跡是九十三、九十四年間我回臺東的時候自摔而受損
    的等語。經查：
  (一)前揭犯罪事實，業據告訴人即證人甲○於警詢時證述及檢察
    官訊問、本院審理時結證明確，並有道路交通事故調查報告
    表（一）、（二）各一件、道路交通事故現場圖一件、車籍
    作業系統─查詢認可資料一件、九十四年臺中地區日出日沒
    時刻表一件、經警拍攝之相片三十七張、告訴人受有前揭傷
    害之林新醫院診斷證明書一件、被告重型機車駕駛執照業經
    註銷（迄未重新考領）之機車駕駛人駕照基本資料一件附卷
    可證。又本案車禍發生時，係告訴人駕駛之前開機車左後方
    遭肇事者之機車追撞，告訴人及該肇事者二人均人車倒地，
    告訴人當時除已親見該肇事機車為銀色之重型機車外，告訴
    人與該肇事者各自扶起其駕駛之機車時，告訴人曾與該肇事
    者交談，惟告訴人向該肇事者表明其已懷孕近八個月，該肇
    事者一聞及此事，未得告訴人同意，旋即駕駛該肇事之銀色
    重型機車離去，告訴人亦在後緊追並在其紙袋上記下該肇事
    機車之車號即ＹＢＣ─一七六號等情，業據告訴人即證人甲
    ○於本案車禍發生翌日於警詢時證述綦詳（見警卷九十四年
    十二月十四日警詢筆錄），核與告訴人嗣於檢察官訊問及本
    院審理時均以證人身分結證之情節相符（見偵查卷七至十二
    頁、本院卷二八至三二頁）。且本案車禍發生時，與告訴人
    對話之該肇事者係頭戴類似德國軍帽之半罩式安全帽之男性
    ，該肇事機車非屬跨坐之排擋機車、而係有斜板之機車等情
    ，復據證人甲○於檢察官訊問及於本院審理時結證明確，其
    中告訴人在肇事機車後方緊追而在其紙袋上記下之「ＹＢＣ
    １７６」字樣，並經檢察官勘驗屬實，製有勘驗筆錄併附相
    片一紙在卷可按（見偵查卷十二頁）。此外，再綜參：1.觀
    諸前開卷附本案車禍發生後，被告經警通知而駕駛其所有之
    ＹＢＣ─一七六號機車至警局製作警詢筆錄時所拍攝之ＹＢ
    Ｃ─一七六號機車相片，無論機車之顏色、樣式乃至被告所
    使用之安全帽樣式均與證人甲○之前開證述互核相符外，甚
    且經警當時比對ＹＢＣ─一七六號銀色重型機車、ＭＶ七─
    六二一號機車二者之擦撞痕跡時，被告所有之ＹＢＣ─一七
    六號銀色重型機車右前方確有擦撞痕跡，且該擦撞痕跡位置
    、高度復與ＭＶ七─六二一號機車左後遭撞及之位置、高度
    相符，有前開經警拍攝之相片及職務報告書一紙在卷可按；
    2.被告自承其所有之ＹＢＣ─一七六號銀色重型機車平日均
    供其自己騎乘使用等語；3.被告除僅空言陳稱本案車禍發生
    時不在現場等語外，查被告所有之ＹＢＣ─一七六號銀色重
    型機車，係九十一年間出廠，而於九十一年八月十六日過戶
    登記於被告名下，有車籍作業系統─查詢認可資料一件在卷
    可憑，而被告於警詢時，經警詢問ＹＢＣ─一七六號銀色重
    型機車之車頭及右側車身之車損是如何而來時，被告當時供
    稱其確定係七、八年前回臺東時其騎乘該機車自摔受損的等
    語後，嗣警即當場曾向被告質疑該機車實係九十一年間始出
    廠等情（九十四年十二月二十一日警詢筆錄），足認被告於
    警詢乃至本院審理時關於其不在本案車禍現場、其所有ＹＢ
    Ｃ─一七六號銀色重型機車受損原因等辯詞，顯係臨訟杜撰
    、事後卸責之詞，不足採信；4.告訴人、被告二人間互不認
    識、無任何過節，均據告訴人、被告陳明在卷，告訴人實無
    甘冒誣告及偽證罪嫌而攀誣構陷被告之可能等情以觀，足認
    證人甲○之前揭證言，確與事實相符，至堪憑採。
  (二)按未領有汽車（含機車）駕駛執照不得駕車；行車速度，應
    依速限標誌或標線之規定，無標誌或標線時，在設有快慢車
    道分隔線之慢車道，時速不得超過四十公里；汽車（含機車
    ）在同一車道行駛時，除擬超越前車外，後車與前車之間應
    保持隨時可以煞停之距離；且應注意車前狀況，隨時採取必
    要之安全措施，道路交通管理處罰條例第二十一條第一項第
    一款及道路交通安全規則第九十三條第一項第一款、第九十
    四條第一項、第三項分別定有明文。被告駕車自應注意上述
    道路交通安全規定。又事故發生當時天氣晴、夜間有照明、
    直路、柏油路面乾燥無缺陷，亦無障礙物、視距良好等情，
    有上開道路交通事故調查報告表（一）在卷可資佐證，依當
    時情形，被告並無不能注意之情形，其竟疏未注意車前狀況
    、未與前車即告訴人所騎乘之前開機車保持安全距離，且無
    重型機車駕駛執照駕駛其所有之前開機車，並貿然以時速逾
    四十公里之速度超速行駛，肇致本案車禍事故，其有過失甚
    為明確。雖由告訴人即證人甲○於本院審理時結證：我確定
    當時我的車速有超過時速四十公里等語（見本院卷三二頁）
    ，足認告訴人亦有超速行駛之違規行為，對於本案車禍事故
    之發生亦有過失，然此係告訴人是否與有過失之問題，並不
    能因此解免被告過失之責。而告訴人因本案車禍受有前揭傷
    害，與被告之過失行為間自有相當因果關係，亦甚明灼。是
    被告過失傷害之犯行，自堪認定。
  (三)次按汽車駕駛人駕駛汽車肇事致人受傷或死亡，應即採取救
    護或其他必要措施，並向警察機關報告，不得駛離或逃逸，
    道路交通管理處罰條例第六十二條第一項定有明文。又因道
    路交通事故之發生，常非於己之鄰親家里，時有告救不能情
    事，乃科以肇事者須即採取救護或其他必要措施，並應向警
    察機關報告之法定義務，以防因就醫延誤致生無謂傷亡，並
    俾得通知傷亡者家屬到場，以明責任，是凡肇事人於行車肇
    事致人受傷或死亡，未即採取救護或其他必要措施，並向警
    察機關報告，即駕車逃逸者，均應依該規定處罰，至其嗣後
    是否受刑事訴追及已否與被害人達成民事和解，賠償損失，
    對其應受處罰乙節，並不生影響。職是之故，汽車駕駛人駕
    駛汽車肇事，不論其責任之歸屬為何，即有義務留在肇事現
    場，採取救護或其他必要措施，並向警察機關報告，以維護
    他人之生命與其他用路人之交通安全。其立法目的，既係促
    使駕駛人於肇事致死傷後，能對被害人即時救護，報告警察
    機關，以減少死傷，是該罪之成立祇以行為人有駕駛動力交
    通工具肇事，致人死傷而逃逸之事實為已足（最高法院九十
    二年度臺上字第四四六八號刑事判決參照）。依告訴人即證
    人甲○於警詢時證述及檢察官訊問、本院審理時結證之證言
    ，可知被告於肇事時，被告與甲○均各人車倒地，且被告與
    甲○間尚有對話，暨機車並無如汽車板金般具有防護力，摔
    倒將會成傷，則被告於肇事時對於甲○當場受有傷害顯有認
    識，被告竟未採取救護或其他必要措施，並向警察機關報告
    ，而逕行駕車離去嗣經警循線查獲，其肇事逃逸已甚灼然。
    是被告前揭肇事逃逸之犯行，足堪認定。
  (四)綜上所述，被告前揭所辯，顯係事後卸責之詞，不足採信。
    是本案事證明確，被告前揭犯行，至堪認定，應依法論科。
二、論罪科刑：
  (一)新舊法比較部分：被告乙○○行為後，刑法業於九十四年二
    月二日修正公布，於九十五年七月一日施行，且按行為後法
    律有變更者，適用行為時之法律，但行為後之法律有利於行
    為人者，適用最有利於行為人之法律，現行刑法第二條第一
    項訂有明文。此條規定乃與刑法第一條罪刑法定主義契合，
    而貫徹法律禁止溯及既往原則，係規範行為後法律變更所生
    新舊法律比較適用之準據法，是刑法第二條本身雖經修正，
    但刑法第二條既屬適用法律之準據法，本身尚無比較新舊法
    之問題，應一律適用裁判時之現行刑法第二條規定，以決定
    適用之刑罰法律，先予敘明。又以本次刑法修正之比較新舊
    法，應就罪刑有關之共犯、未遂犯、想像競合犯、牽連犯、
    連續犯、結合犯，以及累犯加重、自首減輕暨其他法定加減
    原因與加減例等一切情形，綜其全部罪刑之結果而為比較，
    最高法院九十五年五月二十三日著有九十五年度第八次刑庭
    會議決議可資參照。經查：
  1.刑法第二百八十四條第一項傷害罪，法定刑得科銀元五百元
    以下罰金，依修正後刑法施行法增訂第一條之一：「中華民
    國九十四年一月七日刑法修正施行後，刑法分則編所定罰金
    之貨幣單位為新臺幣。九十四年一月七日刑法修正時，刑法
    分則編未修正之條文定有罰金者，自九十四年一月七日刑法
    修正施行後，就其所定數額提高為三十倍。但七十二年六月
    二十六日至九十四年一月七日新增或修正之條文，就其所定
    數額提高為三倍」及刑法第三十三條第五款修正為：「主刑
    之種類如下：五、罰金：新臺幣一千元以上，以百元計算之
    」等規定觀之，依修正後之法律，刑法第二百八十四條第一
    項傷害罪所得科處之罰金刑最高為新臺幣一萬五千元、最低
    為新臺幣一千元，然依被告行為時之刑罰法律，即罰金罰鍰
    提高標準條例第一條前段規定之提高倍數十倍及修正前刑法
    第三十三條第五款規定之罰金最低額一元計算，前開傷害罪
    之罰金刑，最高為銀元五千元，最低額為銀元十元，若換算
    為新臺幣，最高額雖與新法同為新臺幣一萬五千元，然最低
    額僅為新臺幣三十元。因此，比較上述修正前、後之刑罰法
    律，自以被告行為時關於科處罰金刑之法律較有利於被告。
  2.又被告行為後，刑法第五十一條第五款已修正數罪併罰定其
    應執行者：「宣告多數有期徒刑者，於各刑中之最長期以上
    ，各刑合併之刑期以下，定其刑期。但不得逾三十年。」，
    與舊法規定之數罪併罰定其應執行者：「宣告多數有期徒刑
    者，於各刑中之最長期以上，各刑合併之刑期以下，定其刑
    期。但不得逾二十年。」之規定相較，自以舊法規定之定應
    執行刑之上限為二十年對行為人較為有利。
  3.綜合上述各條文修正前、後之比較，揆諸前揭最高法院決議
    及修正後刑法第二條第一項前段、後段規定之「從舊、從輕
    」原則，自應適用被告行為時之法律，即修正前刑法之相關
    規定及罰金罰鍰提高標準條例第一條前段規定，予以論處。
  (二)是核被告因過失駕駛行為致人受傷，又於駕車肇事致人傷害
    後未予救援旋即逃逸，所為係犯刑法第二百八十四條第一項
    前段之過失傷害罪，及刑法第一百八十五條之四之駕車肇事
    致人傷害逃逸罪。
  (三)被告所犯上開二罪間，犯意各別，行為互殊，應予分論併罰
    。
  (四)又被告無駕駛執照駕車因而致人受傷，依法應負刑事責任，
    是被告所犯過失傷害罪部分，應依道路交通管理處罰條例第
    八十六條第一項之規定，加重其刑。
  (五)爰審酌被告迄今仍未與告訴人達成民事和解及一再否認犯行
    之犯後態度、肇事逃逸行為對於他人生命及公共安全之威脅
    程度、被告之交通過失情節輕重、告訴人之受傷情形、被告
    之智識程度，暨被告先前尚無刑事犯罪紀錄之素行，有臺灣
    高等法院被告前案紀錄表附卷可按等一切情狀，分別量處如
    主文所示之刑，並定其應執行之刑，以示懲儆。
據上論斷，應依刑事訴訟法第二百九十九條第一項前段，道路交
通管理處罰條例第八十六條第一項，刑法第二條第一項前段、刑
法第二百八十四條第一項前段、第一百八十五條之四、（修正前
）刑法第五十一條第五款，罰金罰鍰提高標準條例第一條前段，
判決如主文。
本案經檢察官丙○○到庭執行職務。
中    華    民    國    95    年    7     月    18    日
                  交通法庭      審判長法  官  陳得利
                                      法  官  莊秋燕
                                      法  官  何世全
以上正本證明與原本無異。
如不服本判決，應於送達後十日內向本院提出上訴狀（須附繕本
），上訴於臺灣高等法院臺中分院。
                                      書記官  童洪芳美
中    華    民    國    95    年    7     月    18    日
附錄本案論罪科刑法條：
刑法第二百八十四條第一項：
因過失傷害人者，處六月以下有期徒刑、拘役或五百元以下罰金
，致重傷者，處一年以下有期徒刑、拘役或五百元以下罰金。
刑法第一百八十五條之四：
駕駛動力交通工具肇事，致人死傷而逃逸者，處六月以上五年以
下有期徒刑。


司法院資訊處製作；財團法人民間司法改革基金會備份。
